臺灣桃園地方法院刑事判決　　　　　　　　　　　　九十三年度簡上字第一四號
　　上　訴　人
　　即　被　告　乙○○
右列上訴人因竊盜案件，不服本院桃園簡易庭於九十三年一月十五日所為之九十三年
度桃簡字第二四號刑事簡易判決（原檢察官聲請簡易判決處刑案號：九十二年度偵字
第一九二八五號），提起上訴，本院合議庭第二審判決如左：
    主  文
原判決撤銷。
乙○○竊盜，累犯，處拘役肆拾日，如易科罰金，以參佰元（即新臺幣玖佰元）折算
壹日。
    事  實
一、乙○○曾因犯妨害公務及侮辱公署罪，分別為本院桃園簡易庭判處有期徒刑二月
    及二月，並定應執行刑三月確定，於九十二年九月十四日執行徒刑完畢。乙○○
    仍不知謹守法治，於九十二年十一月二十日，在桃園縣八德市○○街某巷口，見
    段輔卿所有，於同年十月間遭不詳之人竊取而置於該處，現仍在該人持有中未上
    鎖之腳踏車一輛，竟基於意圖為自己不法所有之犯意，竊取得手，供己平日代步
    使用。九十二年十二月二十九日上午，乙○○騎乘該腳踏車至桃園縣大溪鎮○○
    路六巷五號食用早點，而將該腳踏車停放該址前，於同日上午七時十分許，恰為
    丙○○之妻丁○○○發現，經報警查獲。
二、案經桃園縣政府警察局報請臺灣桃園地方法院檢察署檢察官聲請簡易判決處刑。
    理  由
一、訊據上訴人即被告乙○○固不否認騎乘前述腳踏車之事實，惟矢口否認有竊盜犯
    意及行為，辯稱：該腳踏車是其在九十二年十二月二十九日前十天，在自家門口
    發現，以為係友人停放於該處之腳踏車，所以騎乘該車代步，另辯稱九十二年十
    一月二十日上午，其在桃園縣大溪鎮僑愛國民小學圖書室閱覽書報，有不在場證
    明，並聲請傳喚證人，即該校校警甲○○作證證明所辯屬實。本院依被告之聲請
    傳喚證人毛保人到庭交互詰問結證稱（略以）：我上班時間為早上六時三十分到
    隔日早上六時三十分，工作時間二十四小時，隔日休息，被告自九十二年十月間
    某日起，在我上班時間，被告均來圖書室看報紙，時間是上午八時至十一時，假
    日有時來，有時未來。我休假時間不能證明被告有來看報紙等語（參見本院九十
    三年五月十日審判筆錄）。是證人所言如確屬實，亦僅得證明九十二年十月間某
    日起，每隔一日之平日上班時間內，於早上八時至十一時，被告在圖書室閱報，
    至於證人未上班之日子，以及其上班日上午八時前，十一時以後之時間，無法證
    明被告於何處，證人亦無法證明九十二年十一月二十日被告整個上午均在圖書室
    ，輔以被告被查獲時間係上午七時十分許，足見被告於上午八時前即晨起活動，
    推論其於八時前或上午十一時之後竊取腳踏車，尚非無據。是證人甲○○之證言
    ，無法證明被告不在場之抗辯屬實。再查被告係在九十二年十二月二十九日上午
    七時十分許，為被害人之妻丁○○○發現其騎乘該車，而報警查獲，業經本院依
    職權傳喚證人丁○○○結證在卷，核與其警詢筆錄內容相符；另被告所騎乘之腳
    踏車確屬被害人丙○○所有，且與失竊前之外觀並無兩異，有被害人丙○○之警
    詢筆錄、所出具之贓物領據認領保管單，以及腳踏車相片五幀，均附偵查卷或本
    院審理足證，並提示被告所不爭執。又被告並不否認該腳踏車非其所有，且騎乘
    該車代步已有十日等語，本院勘查偵查卷所附相片，足可辨識該腳踏車係可堪使
    用，任何一般明理之人均足判斷該車並非報廢之物，是被告未經所有權人同意，
    擅自以所有之意思，騎乘可推測必有所有權人之該車已有一段時日，是其以平和
    手段，破壞他人持有支配之關係，構成竊盜罪，應堪認定，自不能僅憑空言，法
    律常識不足，即意圖掩飾罪責。至被告所辯係自其自家門口發現該腳踏車，並且
    僅騎乘十日云云，本即無解於其竊盜罪之成立，惟本院依職權仍有發見真實，亦
    即被告竊盜時間究為何時之必要。本院經核被告所辯，核與警詢筆錄所坦承，係
    於九十二年十一月下旬在八德市○○街某巷口竊取等語（參偵查卷第六頁），以
    及偵查訊問筆錄所坦承，係自九十二年十一月二十日在八德市○○街某巷口竊取
    等語（參偵查卷第二十二頁），時間、地點均有不符，並且警詢、偵查訊問筆錄
    所載時間、地點反較相符一致，被告亦不爭執偵查中自白之任意性，僅辯稱因想
    趕緊回家所以坦承等語。本院以為，依經驗法則，被告在偵查中於自由意志下坦
    承犯行，惟於審判中常藉詞翻供者，不在少數，尤其未行言詞辯論之簡易處刑程
    序第一審程序，當原審判處刑罰較重，且出乎被告意料者，被告動輒以否認偵查
    中所言，復行上訴，希企求取更輕或甚至無罪之結果。本案被告在證據甚為明確
    下，仍復行上訴，與原審判處不輕之刑罰效果，想係有關（至原審量刑是否過當
    ，詳如後述）。又衡諸經驗法則，人們對於犯罪時間、地點或其他細節之描述，
    當係距案發時間愈近者，因記憶猶新，陳述較為正確，又依經驗及論理法則判斷
    ，被告於偵查中之自白既具任意性，且被告警詢、偵查訊問筆錄所供承記載之行
    竊地點一致，犯罪時間以偵查訊問筆錄所載「九十二年十一月二十日」最為具體
    明確，且與警詢筆錄所載「九十二年十一月下旬」尚符，是本院依據被告偵查中
    所自白之內容，認定本案犯罪時地。綜上所述，被告於審理中所辯既不可採，本
    案依偵查中之自白，即其他足為補強其自白真實性之證據為據，本案事證明確，
    被告應予論罪科刑。
二、按法官於有罪判決中，究應如何量處罪刑，抑或是否宣告緩刑等，均為實體法賦
    予審理法官裁量之刑罰權事項，法官行使此項裁量權，自得依據個案情節，參諸
    刑法第五十七條所定各款犯罪情狀之規定，於該法定刑度範圍內，基於合義務性
    之裁量，量處被告罪刑；至是否為緩刑之宣告，亦應形式上審究是否符合刑法第
    七十四條所定前提要件，並實質上判斷被告所受之刑，是否有以暫不執行為適當
    之情形等要件。質言之，法官為此量刑或緩刑宣告之裁量權時，除不得逾越法定
    刑或法定要件外，尚應符合法規範之體系及目的，遵守一般有效之經驗及論理法
    則等法原則，亦即應兼顧裁量之外部及內部性，如非顯然有裁量逾越或裁量濫用
    之違法情事，自不得任意指摘為違法，此亦為最高法院歷年多起判例所宣示之原
    則（參見最高法院八十年台非字第四七三號判例、七十五年台上字第七０三三號
    判例、七十二年台上字第六六九六號判例、七十二年台上字第三六四七號判例等
    ）。本院以為，量刑或緩刑宣告與否之裁量權，乃憲法所保障法官獨立審判之核
    心，法院行使此項裁量權，亦非得以任意或自由為之，仍應受一般法律原理原則
    之拘束，即仍須符合法律授權之目的、法律秩序之理念、國民法律感情及一般合
    法有效之慣例等規範，尤其應遵守比例原則及平等原則之意旨，否則即可能構成
    裁量濫用之違法（另參見最高法院八十六年度台上字第七六五五號判決）。亦即
    如非有裁量逾越或裁量濫用之明顯違法情事，自不得擅加指摘其違法或不當，即
    使上級法院對下級法院裁量權之審查，亦應同此標準，此不僅在保障法官不受任
    何制度外之不當干涉，更保障法官不受制度內的異質干涉，此方符憲法第八十條
    所宣示獨立審判之真義。
三、核被告所為，係犯刑法第三百二十條第一項之竊盜既遂罪。被告曾因犯妨害公務
    及侮辱公署罪，分別為本院桃園簡易庭判處有期徒刑二月及二月，並定應執行刑
    三月確定，於九十二年九月十四日執行徒刑完畢。有臺灣高等法院被告全國前案
    紀錄表一件在卷足證。是被告受有期徒刑之執行完畢，五年以內再犯本件有期徒
    刑以上之罪，為累犯，應依刑法第四十七條規定，加重其刑。原審簡易判決以被
    告罪證明確，且為累犯，並審酌其前案紀錄，認其「素行不端，惟於事後坦承犯
    行」等一切情狀，量處有期徒刑肆月，並諭知易科罰金之折算標準。其認事用法
    ，除主文將被告姓名「乙○○」誤載為「李智達」，顯係誤寫之誤，逕予更正外
    ，經核合法且無不當，被告上訴意旨仍爭執其未為竊盜犯行，推翻其偵查中任意
    性之自白，依前述論證，核無理由。惟本院被告所竊取之財物係「腳踏車一台」
    ，依被害人警詢筆錄所載，乃九十一年間所購買，當時價格為新臺幣一千二百元
    ，是其至被告竊取時間，已為中古腳踏車，其價值應僅數百元不等，堪以認定，
    且該腳踏車並未經被告改裝，又係於被告騎乘使用時所查獲，並經被害人領回，
    足見被告並非竊取另販售圖利，而僅係單純為代步使用，正如被告偵查中自白所
    言，係為貪小便宜而鑄下大錯等語。本院以為，以被告平和竊取手段，及尚無其
    他不法謀利意圖，以及贓物價值甚微，且經被害人領回，被害人所受侵害尚輕，
    原審考量被告為累犯，依法應加重其刑，以及另有犯罪紀錄之「素行不端」，依
    據我國刑法第四十七條，累犯必加重其刑，且不區分過去犯行與現在犯行種類是
    否相同之量刑加重規定，突顯我國刑法仍有「行為人刑法」之色彩，而非僅採「
    行為刑法」之立法原則（至是否合憲之爭議尚非與本案有重要關聯性之重點，本
    院尚不表明立場），判處有期徒刑四月，雖非無據，且原審應似係衡諸被告前案
    已受三月徒刑之執行，仍不知悔改而犯本案，而量處高於三月之「四月」徒刑。
    本院以為，被告過去犯行及所受刑罰執行，正係其為過去犯行付出慘重代價及獲
    致教訓之結果，自「行為刑法」之觀點，行為人過去行為既受法律制裁，其現在
    犯行應如何量處，應僅審酌其本案行為之情狀，依刑法第五十七條所明示之標準
    ，為量刑基礎，如以價值數百元之財物，及前述所衡諸之犯行情節，原審量處被
    告四月徒刑，不僅有罪刑不相當之虞，並且容有與案情無關之「不當聯結禁止」
    之違誤，以及違反「不相同事件，應依其特性為不相同之合理差別待遇」之平等
    原則內涵。本院以為，被告於偵查中本自白犯行，惟仍爭執而提起本件上訴，想
    係與原審量刑過重有關。是原審量刑容有裁量不當之違誤，依前述說明，屬本院
    基於審級制度精神，應審查之「判斷餘地」例外事項，原審既有前述所言量刑不
    當之違誤，仍應予撤銷改判。爰審酌被告明知他人有所有權之物，僅為一己代步
    之便，而擅自取用，所為顯然漠視他人財產權利，欠缺尊重法治之態度，並造成
    法威信之侵害，另斟酌其竊取之財物非鉅，且已發還被害人之犯罪動機、目的、
    犯罪手段及犯罪所生危害，及被告犯後本於偵查程序坦承犯行，惟於上訴審判程
    序，面對明確之證據，仍無視於本院苦口婆心之告誡及對法律規範之解說，寧空
    言推翻其偵查中與事實相符之自白，造成審理程序之推延進行，雖固與原審量刑
    過重有關，惟被告本可選擇坦承犯行，以誠懇態度表現悔意，針對量刑是否有當
    辯論，以爭取合宜之刑罰效果，惟被告不此之圖，反對於本來案情明確之犯行，
    空言否認，並為多項不符常情之抗辯，其犯後態度顯然不佳等一切情狀，另斟酌
    公訴人主張仍維持原審量刑之請求，量處如主文所示拘役之刑，並諭知易科罰金
    之折算標準，以嚴懲被告。
據上論斷，應依刑事訴訟法第四百五十五條之一第三項、第三百六十九條、第三百七
十三條，刑法第三百二十條第一項、第四十七條、第四十一條第一項前段，罰金罰鍰
提高標準條例第一條前段、第二條，判決如主文。
本案經檢察官陳雅譽到庭執行職務
中      華      民      國    九十三    年      五月    二十四    日
                                    臺灣桃園地方法院刑事第六庭
                                        審判長法  官  林  孟  宜
                                              法  官  陳  永  來
                                              法  官  錢  建  榮
右正本證明與原本無異。
不得上訴。
                                              書記官  劉  寶  霞
中      華      民      國    九十三    年      五      月    二十四    日
附錄本案論罪科刑法條全文：
刑法第三百二十條第一項
意圖為自己或第三人不法之所有，而竊取他人之動產者，為竊盜罪，處五年以下有期
徒刑、拘役或五百元以下罰金。
意圖為自己或第三人不法之利益，而竊佔他人之不動產者，依前項之規定處斷。
前二項之未遂犯罰之。
